【裁判字號】    96,再易,7
【裁判日期】    970526
【裁判案由】    損害賠償
【裁判全文】
臺灣雲林地方法院民事判決               96年度再易字第7號
再審  原告   乙○○
訴訟代理人   許哲嘉律師
再審  被告   甲○○
上列當事人間請求損害賠償事件，再審原告對於本院中華民國
96年11月21日96年度簡上字第40號確定判決提起再審之訴，本院
判決如下：
    主   文
再審之訴駁回。
再審訴訟費用新台幣伍仟陸佰貳拾伍元由再審原告負擔。
    事實及理由
一、按再審之訴，應於30日之不變期間內提起。前項期間，自判
    決確定時起算，判決於送達前確定者，自送達時起算；其再
    審之理由發生或知悉在後者，均自知悉時起算。民事訴訟法
    第500 條第1 項、第2 項定有明文。查再審原告於民國96年
    11月26日收受本院96年度簡上字第40號民事判決，業經本院
    調卷查閱屬實。再審原告於96年12月18日提起本件再審之訴
    ，未逾30日之法定不變期間，合先敘明。
二、再審原告再審意旨略以：再審原告聲請再審，聲明：鈞院96
    年度簡上字第40號判決廢棄，駁回再審被告之訴。其據以聲
    請之理由，計可歸納如下：
  (一)原確定判決適用法規顯有錯誤：
  1.原確定判決認再審被告已解除與再審原告間，就買賣訴外人
    張明禮所有88年式國瑞7Ｗ-0022號自小客車（下稱系爭車輛
    ）之買賣契約，而援引民法第353 條、第226 條、第256 條
    之規定，判決再審原告應返還系爭車輛之買賣價金新台幣（
    下同）35萬元與再審被告。惟有關解除權之行使，應適用民
    法第359 條，而非民法第353 條等條文。
  2.縱如原確定判決之認定，再審原告為系爭車輛之出賣人，惟
    系爭車輛既於民國91年間即已交付，並已由再審被告取得車
    輛所有權。縱系爭車輛為盜贓物，依民法第949 條之規定，
    被害人或遺失人之回復請求權行使期間2 年已經經過，再審
    被告因善意受讓系爭車輛，其權利瑕疵已經治癒，再審原告
    又有何給付不能之情形？
  3.退萬步言，如認系爭車輛確實存有瑕疵，以再審被告已使用
    系爭車輛4 年，對該事後所發現之瑕疵，亦應是減少價金，
    而非解除契約、返還所有價金，始與公平相符。
  (二)原確定判決有事實與理由顯有矛盾之違誤：
  1.原確定判決認定系爭車輛係再審被告以35萬元向再審原告購
    買，卻於判決書頁6 之(六)理由判斷：「被上訴人既係以上開
    業務為營業，則上訴人主張系爭車輛其是以35萬元向被上訴
    人購得，其中5 萬元係修車費用及佣金，自屬合理。從而，
    原告上開主張，足信屬實。」如再審原告係出賣人，為何尚
    有「其中5 萬元係修車費用及佣金」之情形？如其中5 萬元
    係屬佣金及修車費用，則買賣價金何以非30萬，而為35萬？
    今既認再審原告曾向再審被告收取佣金，則再審原告即係立
    於居間人之地位，並非出賣人，凡此足見原確定判決之事實
    與理由之矛盾。
三、按再審之訴，顯無再審理由者，得不經言詞辯論，以判決駁
    回之，民事訴訟法第502 條第2 項定有明文。又適用法規顯
    有錯誤，或判決理由與主文顯有矛盾，當事人得以再審之訴
    對於確定終局判決聲明不服，但當事人已依上訴主張其事由
    或知其事由不為主張者，不在此限。同法第496 條第1 項第
    1 款、第2 款亦有規定。而所謂適用法規顯有錯誤者，係以
    確定判決違背法規或現存判例解釋者為限。至判決理由與主
    文顯有矛盾，則指判決依據當事人主張之事實，認定其請求
    或對造為有理由或無理由，而於主文為相反之諭示，且其矛
    盾為顯然者而言，最高法院57年度台上字1091號、80年度台
    再字第130號分別著有判例可供參照。經查：
  (一)本件再審原告主張解除系爭車輛之買賣契約，應援引民法第
    359 條，而非同法第353 條之規定云云。惟查，原確定判決
    於判決理由書第4 頁「一、兩造所不爭執之事項」欄中第一
    點，既歸納、整理兩造之主張為：系爭車輛出賣後，遭嘉義
    市警察局第一分局以贓車事由查扣，並經交通部公路總局嘉
    義區監理所雲林監理站以該車係「借屍還魂」之贓車，而加
    以註銷報廢。以該事實係指再審原告所移轉之權利不符債之
    本旨，致使再審被告事後無法依約取得系爭車輛所有權之權
    利瑕疵；並非標的物是否應具備一定之價值、效用或品質而
    不具備之物之瑕疵問題。則原確定判決依民法第353 條有關
    權利瑕疵擔保效果之明文，認再審被告依債務不履行之規定
    行使權利，並非無據，而判決再審原告必須返還系爭車輛之
    價金，其認事用法，核無不當。再審意旨主張解除系爭車輛
    之契約，應適用民法第359 條物之瑕疵擔保效力之規定，既
    與原確定判決所認定之事實不合，所稱適用法規錯誤云云，
    應屬誤會。
  (二)再查，權利瑕疵之法律效果，依民法第353 條之明文，僅規
    定得依債務不履行之規定行使權利，並非如民法第359 條所
    定，得依其情形選擇解除契約或減少價金。況系爭車輛係所
    有權全部被追奪，並非權利一部歸屬他人或權利受有限制之
    一部不能或不完全給付等情形，原審法院因依給付不能之規
    定，判決再審原告返還全部價金，於法並無未合。再審意旨
    雖主張再審被告已使用系爭車輛4 年，不能要求返還全部價
    金云云，惟其於原確定判決言詞辯論終結前，既未就此提出
    爭執，徒於事後據此指摘原確定判決未審酌及此，所為判決
    違背法令云云，自無理由。
  (三)復按，系爭車輛是否具有權利上之瑕疵，應以契約成立時之
    客觀情事加以判斷。以再審原告交付系爭車輛之時，系爭車
    輛既存有第三人得行使盜贓物回復請求權之瑕疵，自難認系
    爭車輛之所有權完整無缺。再審原告雖於再審理由中主張依
    民法第949 條之規定，該瑕疵已於事後治癒，惟其於原確定
    判決審理時，明知此事由，而不為主張，按諸首揭法條之規
    定，所為此點再審之聲請，與法亦有未合。
  (四)末查，所謂判決理由與主文顯有矛盾，係指判決理由與主文
    之內容，適得其反而言。至判決理由與事實之記載不甚適合
    或判決理由不備，並非理由與主文矛盾，自不得援引之為再
    審之事由，已如前述。茲本件再審被告以原確定判決所認事
    實與理由互有齟齬，而聲請再審者，與前開再審之要件不相
    適合，已難允許。況且，原確定判決於判決書第5 頁「丙、
    法院之判斷」第二點中，已針對再審原告陳稱系爭車輛之買
    賣係訴外人張昆成、張明禮自己議價，伊不知系爭車輛之買
    賣價金，未收取系爭車輛之修理費、代辦費乙節，就其前後
    供述不一，且與證人張昆成、張明禮及再審被告所述購買系
    爭車輛之過程，暨再審原告之配偶王雅惠代收20萬價金及代
    辦過戶手續等事實不合之處，逐一論述、說明。是原確定判
    決認再審被告主張系爭車輛係其以35萬元向再審原告購得等
    情可採，並非全然無據。而再審原告於原審審理時，既坦承
    再審被告除交付現金30萬之外，另以一部喜美中古車抵償部
    分價金。則再審被告究係以未修繕前之喜美中古車直接折抵
    5 萬元價金，或修繕後扣除喜美中古車之修理費、仲介費等
    費用，就該餘額折抵5 萬元，既屬契約自由之範疇，且為再
    審被告所不爭執，核與系爭車輛價金數額之認定無涉。乃再
    審原告斷章取義，就原確定判決已認定之事實再爭執，所為
    再審之聲請，既均無理由，其請求廢棄原確定判決，並為其
    有利之判決，於法尚屬無據，揆諸前揭說明，爰不經言詞辯
    論，逕以判決駁回之。
四、據上論結，本件再審之訴顯無理由，依民事訴訟法第502 條
    第2 項、第78條，判決如主文。
中    華    民    國    97    年    5     月    26    日
                  民事第一庭    審判長法  官  紀文勝
                                      法  官  許佩如
                                      法  官  黃瑞井
以上正本係照原本作成。
本判決不得上訴。
中    華    民    國    97    年    5     月    26    日
                                      書記官  徐基典


司法院資訊處製作；財團法人民間司法改革基金會備份。
